Inventaris van het archief van dr. J. Zwart [geboren 1912], 1945-1947
Nationaal Archief, Den Haag
Collectie 479 J. Zwart
Zwart
1945-1947
C22169
0.20 meter; 18 inventarisnummers.
Normale, geschreven, getypte en gedrukte documenten, geen bijzondere handschriften.
Nationaal Archief, Den Haag
Jan Zwart (1912- )
Het archief bevat stukken over de organisatie van het Japanse bestuur in Nederlands-Indië, de republikeinse politieke, bestuurlijke en militaire organisatie en gegevens over republikeinse strijdgroepen en partijen.
Archiefvorming
Geschiedenis van de archiefvormer
Jan Zwart werd op 30 mei 1912 in Oosternijkerk, Friesland, geboren. Na zijn studie aan de Indologische fakulteit in Leiden werd hij in april 1939 aangewezen zich naar Nederlands-Indië te begeven om bij het Binnenlands Bestuur te worden aangesteld. In juni 1939 werd hij in Batavia benoemd tot aspirant-controleur en kort daarop in die rang aangesteld in het gouvernement Djokjakarta op een jaarlijks traktement van f. 275,-.
De oorlog bracht hij in Japanse gevangenschap door. Na de oorlog werd Zwart als gemilitariseerd BB-ambtenaar gedetacheerd bij de Netherlands Forces Intelligence Service (NEFIS) in Batavia. De inlichtingendienst onder kolonel S.H. Spoor was ingedeeld in een militaire en een politieke afdeling. Deze politieke afdeling werd voornamelijk bevolkt door bestuursambtenaren. Aan het hoofd ervan stond resident F.H. Nieuwenhuijzen, na diens vertrek in de eerste helft van 1946 de assistent-resident S.L.J. van Waardenburg. Onder het hoofd stond drie gedetacheerde bestuursambtenaren, te weten:
A.A.H. Stolk, controleur, belast met de rapportage over Oost-Java en de Kleine Soenda-eilanden en daarnaast over bepaalde onderwerpen die op heel Java betrekking hadden
J. Zwart, controleur, belast met de rapportage over Midden-Java en daarnaast over bepaalde onderwerpen, die op heel Java betrekking hadden zoals de arbeidersbeweging en sociale organisaties. Voor de samenstelling van zijn nota's en rapporten werd gebruik gamaakt van rapporten van de RVD, republikeinse kranten en militaire gegevens
D. Schermers, belast met de rapportage over West-Java en Sumatra.
In november 1946 werd Zwart gedemobiliseerd en weer in aktieve dienst geplaatst als bestuursambtenaar in de Westerafdeling van Borneo
Voor het schrijven van de inleiding werd gebruik gemaakt van de personeelskaarten van Indische ambtenaren, aanwezig in het archief van het Ministerie van Koloniën en van een persoonlijke brief van dr. J. Swart dd. 2 april 1987 (correspondentie Tweede Afdeling 1987 D.784).
.
Voor de goede orde zij vermeld, dat Zwart in 1958 naamswijziging heeft aangevraagd en dat zijn naam sindsdien als Swart wordt gespeld.
Geschiedenis van het archiefbeheer
Dr. J. Swart droeg op 11 februari 1987 zijn archivalia aan de Tweede Afdeling van het Algemeen Rijksarchief over.
Schenking (van een niet overheidsarchief)
2.21
Aanwijzingen voor de gebruiker
Openbaarheidsbeperkingen
Volledig openbaar.
Materiële beperkingen
Aanvraaginstructie
Openbare archiefstukken kunnen online worden aangevraagd en gereserveerd. U kunt dit ook via de terminals in de studiezaal van het Nationaal Archief doen. Om te kunnen reserveren dient u de volgende stappen te volgen:
U maakt een profiel aan op www.gahetna.nl, en logt vervolgens in
Via de archiefinventaris (alleen de beschrijvingen met rode nummers) selecteert u het gewenste archiefstuk door op de knop 'Reserveren' te klikken
In het volgende scherm geeft u aan op welke dag u het archiefstuk wilt inzien
Indien u zich bevindt in de studiezaal en een tafelnummer heeft ontvangen kunt u dit nummer vermelden. Als u geen tafelnummer heeft kunt u tafelnummer 777 laten staan
Vervolgens bevestigt u uw reservering door deze te versturen.
Verwant materiaal
Beschikbaarheid van kopieën
Beschrijving van de series en archiefbestanddelen
- Nota's en aantekeningen van J. Zwart betreffende de organisatie van het Japanse bestuur op Java en hun steun aan de Indonesische onafhankelijkheidsbeweging, z.d. en 1946; 1; 1 omslag
- Voorontwerp voor een nota over de organisatie van het republikeinse regeringsapparaat in het gewest Djokjakarta, z.d. (1946); 2; 1 omslag
- Verzamelde stukken en aantekeningen betreffende de republikeinse militaire organisaties, 1946-1947; 3; 1 omslag
- Nota betreffende het derde kabinet Sjahrir, 1946; 4; 1 omslag
- Gebundelde nota's betreffende de volgende onderwerpen:, (1946); 5
  - Japanse steun aan het Indonesische onafhankelijkheidsstreven.
  - Democratie en volksvertegenwoordiging in de "repoeblik Indonesia" op Java.
  - Politiek-economische tendenzen in de repoeblik Indonesia.
  - Recente ontwikkelingen in de Indonesische arbeidersbeweging.
  - De Volksfront-aktie.
  - De Partai Kommoenis Indonesia.
  - De moeilijkheden tussen de Indonesische regering en de Pemberontakan-Beweging; de Kwestie der Pemberontakan radiozenders.
  - De Solo'sche Zelfbesturen.
  - Nadere bijzonderheden aangaande de Penjelidik Militair Choesoes.
  - Buitenlandse invloeden op de "Repoeblik Indonesiä. 1 pak
- Nota en aantekening betreffende de vrouwenorganisaties van de republiek, 1946; 6; 1 omslag
- Verzamelde stukken en aantekeningen betreffende republikeinse jeugdorganisaties, z.d. en 1946; 7; 1 omslag.
- NEFIS-rapport betreffende de gewapende republikeinse organisaties op Java, 1945 dec; 8; 1 omslag
- Aantekeningen betreffende algemene politieke tendenzen in de Tentara Rakyat Indonesia en nota betreffende de Islamitische Hizboellah- en Sabilillah-strijdorganisaties, 1946; 9; 1 omslag
- Teksten van causerieën gehouden voor de officieren van de Inlichtingendienst van de 7-December Divisie, 1946; 10; 1 omslag
- NEFIS-rapport "De vijf grondslagen der Indonesische republiek" betreffende de opzet van de republikeinse overheidsorganisatie, met bijlagen. Gestencild., 1946; 11; 1 omslag
- NEFIS-publicatie betreffende de Lasjkar Rakjat, -het Volkslegerop Java en Madoera, Gestencild., 1946; 12; 1 omslag
- Eerste en tweede periodiek verslag van de NEFIS, Gestencild., 1946 januari en 1946 mrt; 13; 1 omslag
- Nota's als algemene informatievoorziening rondgezonden aan de ambtenaren Binnenlands Bestuur in de residentie Westerafdeling van Borneo betreffende de Nederlandse rechtsopvattingen sinds 1798 en beschouwingen over de algemene politieke situatie, 1946-1947; 14; 1 omslag
- Verzamelde stukken betreffende de staatkundige ontwikkelingen in de Malino-gebieden, met name in de Westerafdeling van Borneo, 1946-1947; 15; 1 omslag.
- Verzamelde knipsels uit voorlichtingsbulletins van de Regeerings Voorlichtings Dienst en aantekeningen hieruit van J. Zwart betreffende de politieke ontwikkelingen binnen de republikeinse regering en de situatie vnl. in Midden-Java, 1946-1947; 16; 1 pak
- Verzamelde voorlichtingsbulletins van de RVD betreffende de totstandkoming van de Linggardjati overeenkomst en de rol hierbij van de Commissie-Generaal, Gestencild., 1946-1947; 17; 1 omslag
- Diverse -meest Engelstalige- bulletins betreffende de situatie in Zuidoost-Azië en nota's over Amerikaanse wapensystemen, Gestencild., 1946-1947; 18; 1 omslag